---
title: "primer_selection_v.0.0.2"
author: "Hongxi"
date: "2023-11-28"
output:
  html_document: default
---

***

# 引物设计流程 
##v.0.0.2更新：  
1. 更新了Tm值的算法，现在使用的是改良后的最邻近法，其公式为：  
$\Delta H = \frac{\Delta H}{\Delta S+A+Rln(\frac{C}{4})}-273.15+mlog[Na^+]$  
其中，$\Delta H$和$\Delta S$通过查表并累加可得。A为起始螺旋起始所需的一个常数，R为气体常数，C为DNA单链的浓度，m则是钠离子浓度的对数的系数。该公式的各个参数可能需要后续实验进行校准。  
2. 由于目前的Tm值算法与GC含量高度相关，GC含量的筛选条件现已设为默认不使用  
3. 计算Tm值时会顺便返回引物与互补链结合的自由能，但该信息未在最终结果中被提取出来

后续计划：  
1. 计算扩增子(50-150bp)的Tm值,有望用于SYBR相关的熔解曲线预测  
2. 增加对于重复序列的检测  
3. 增加基于序列相似性或自由能的打分系统，有望对于结果进行排序  
3.1. 基于计划3，完善序列比对功能  
4. 二级结构预测  
5. 优化比对函数，更快的运行速度
6. 输入序列的保守区域预测
7. 引物的种间特异性检测

***

## 定义所需函数
在流程开始前定义流程所需的函数，其包括：  
1. `reverseDNA`：反向互补序列函数。输入**DNA序列**的反向DNA序列  
2. `align_all`: 序列比对函数。输入A、B两条序列，将返回A序列在B序列（以及B序列的反向互补序列）中出现的总次数。  
3. `GC_contain`: 计算GC含量的函数。返回输入序列的GC百分比含量。  
4. `get_all_primers`:批量获取引物序列。从输入的序列中获取所有在某个长度范围内的子序列（以及其所在位置）并放入一个数据框后返回。需要输入的参数有最小值（`minsize`）、最大值（`maxsize`）、DNA长度（`DNAsize`）、DNA序列（`DNAseq`）。  
5. `get_Tm_G`:根据最邻近法计算目标序列的Tm值与自由能。默认单价阳离子浓度为0.05M，模板浓度为25uM，温度为37℃。修改默认温度可能导致结果不稳定。

```{r function preparation}
#清理参数并记录时间
rm(list = ls())
start_time <- Sys.time()

#配置函数
##获取反向DNA序列(5'-3')
reverseDNA <- function(DNA) {
  q1 <- c("A","G","C","T")
  q2 <- c("T","C","G","A")
  
  names(q2)=q1
  
  F_seq <- DNA
  R_seq <- paste(rev(q2[unlist(strsplit(F_seq,""))]),collapse = "")
  
  return(R_seq)
}

##序列比对函数:返回相同序列的个数（包括反向序列上的）
align_all <- function(query,subject) {
  
  c_query <- reverseDNA(DNA=query)
  
  F_matches <- str_count(subject,query)
  R_matches <- str_count(subject,c_query)
  
  all_matches <- F_matches + R_matches
  return(all_matches)
}

##GC含量函数
GC_contain <- function(DNA) {
  GC <- (str_count(DNA, "G")+str_count(DNA, "C"))/nchar(DNA)*100
  GC <- round(GC,2)
  return(GC)
}

##计算Tm值与自由能并合为一个向量输出
get_Tm_G <- function(seq,value_table,C_Na=0.05,C_seq=2.5e-7,tem=37,A=-0.0108,R=0.001987) {
  get_pairs <- function(sequence) {
    pairs <- sapply(1:(nchar(sequence)-1),function(i){
      substr(sequence,i,i+1)
    })
    return(pairs)
  }
  
  adjacent_pairs <- get_pairs(seq)
  
  H_values <- sum(value_table$H[match(adjacent_pairs,value_table$seq)])
  S_values <- sum(value_table$S[match(adjacent_pairs,value_table$seq)])
  
  H_init <- sum(value_table$init_H[match(c(adjacent_pairs[1],adjacent_pairs[length(adjacent_pairs)]),value_table$seq)])
  S_init <- sum(value_table$init_S[match(c(adjacent_pairs[1],adjacent_pairs[length(adjacent_pairs)]),value_table$seq)])
  
  G <- (H_values+H_init) - (tem+273.15)*(S_values+S_init)
  Tm <- H_values/(S_values+A+R*log(C_seq/4))-273.15+(11.4*log10(C_Na))
  
  return(c(Tm,G))
}

##获取字符串中特定长度的子集并标注位置
get_all_primers <- function(minsize, maxsize, DNAsize, DNAseq) {

  get_primer_positions <- function(minsize, maxsize, DNAsize) {
    
    primer_size_range <- minsize:maxsize
    
    get_position <- function(DNAsize,primer_size) {
    startpoint <- 1:(DNAsize - primer_size + 1)
    endpoint <- primer_size:DNAsize
    
    temdata <- data.frame(start = startpoint, end = endpoint)
    
    return(temdata)
    }
    
    position_list <- mapply(get_position, 
                            DNAsize = DNAsize, 
                            primer_size = primer_size_range)
    
    position_map <- lapply(data.frame(position_list), as.list)
    
    primer_all_position <- do.call(bind_rows, position_map)
    primer_all_position$accession <- 1:length(primer_all_position$start)
    
    return(primer_all_position)
  }

  primer_positions <- get_primer_positions(minsize = minsize,
                                           maxsize = maxsize,
                                           DNAsize = DNAsize)
  
  primer_positions$seq <- str_sub(DNAseq, start = primer_positions$start, end = primer_positions$end)

  return(primer_positions)
}


```

***

## 加载所需要的包  
该流程需要使用以下常用处理字符串的包：  
1. `stringr`  
2. `dplyr`  
3. `tidyr`  
  
运行以下代码加载包 
```{r setting and loading, message=FALSE}
#加载包
library(stringr)
library(dplyr)
library(tidyr)
```

## 开始分析
```{r dataloading, warning=FALSE}
#加载数据并初步处理
input_path <- "../sequences/TB-ls6110.txt"

NN_values <- read.csv("../scripts/NN_values.csv")
F_DNA <- toupper(paste(readLines(input_path), collapse = ""))
R_DNA <- reverseDNA(DNA = F_DNA)
```
```{r basic analysis}
#目标序列基础分析
target_size <- nchar(F_DNA)

target_GC <- GC_contain(F_DNA)
```

## 单条引物的预筛选
根据引物大小，使用本流程预先设定的函数`get_all_primers`选出所有长度范围内的子序列以减少运算量。 
```{r primer prepration}
#输入引物大小限制

primer_size_min <- 16
primer_size_max <- 21

#获取潜在引物序列
F_primer_all <- get_all_primers(minsize = primer_size_min,
                                maxsize = primer_size_max,
                                DNAsize = target_size,
                                DNAseq = F_DNA)
R_primer_all <- get_all_primers(minsize = primer_size_min,
                                maxsize = primer_size_max,
                                DNAsize = target_size,
                                DNAseq = R_DNA)
```

## 单条引物的筛选  
这里使用的限制条件有：  
  1. 引物大小  
  2. ~~CG含量~~  
  3. 引物Tm:  
  引物的Tm值的计算方式为改良后的最邻近法，其中参考了单价阳离子浓度和模板浓度的参数
  4. 引物自身3端配对  
  5. 引物与靶标的3端配对  
  
其中,引物自身配对的限制是为了尽量避免发卡结构和引物二聚体的产生，与靶标的3端限制是为了避免与靶标的非特异性扩增。但是这种方法无法准确排除发卡结构和引物二聚体，因此外部软件的介入可能是必要的。  
  
调整相关参数（Tm范围、引物自身3端配对上限（含）、引物与靶标配对上限（含））后运行以下代码，可得两个分别包含正反向可用单条引物的数据框 
```{r}
#单引物筛选
##计算CG含量(此处应该可以优化)
F_primer_all$GC <- sapply(as.list(F_primer_all$seq), GC_contain)
R_primer_all$GC <- sapply(as.list(R_primer_all$seq), GC_contain)

##计算Tm和自由能
F_Tm_G <- sapply(as.list(F_primer_all$seq),get_Tm_G,value_table = NN_values)
R_Tm_G <- sapply(as.list(R_primer_all$seq),get_Tm_G,value_table = NN_values)

F_primer_all$Tm <- F_Tm_G[1,]
F_primer_all$G <- F_Tm_G[2,]

R_primer_all$Tm <- R_Tm_G[1,]
R_primer_all$G <- R_Tm_G[2,]

rm(F_Tm_G,R_Tm_G)

##设定Tm阈值 (后期tm阈值应与GC含量协同)
Tm_min <- 57
Tm_max <- 62

##根据Tm值筛选
F_primer <- subset(F_primer_all, subset = Tm >= Tm_min & Tm <= Tm_max)
R_primer <- subset(R_primer_all, subset = Tm >= Tm_min & Tm <= Tm_max)
```
```{r}
##输入引物3端配对数上限
self_match_max <- 5
##引物3端自身配对筛选
F_primer$reversed_tail <- str_sub(sapply(as.list(F_primer$seq),reverseDNA), end = self_match_max)
F_primer$self_tail_match <- str_count(F_primer$seq,F_primer$reversed_tail)


R_primer$reversed_tail <- str_sub(sapply(as.list(R_primer$seq),reverseDNA), end = self_match_max)
R_primer$self_tail_match <- str_count(R_primer$seq,R_primer$reversed_tail)

F_primer <- subset(F_primer,
                   subset = self_tail_match == 0,
                   select = c("accession","seq","start","end","GC","Tm"))
R_primer <- subset(R_primer,
                   subset = self_tail_match == 0,
                   select = c("accession","seq","start","end","GC","Tm"))


##输入引物3端与靶标配对数上限
target_match_max <-7
##引物3端与靶标筛选
F_primer$tail <- str_sub(F_primer$seq, - target_match_max)
F_primer$tail_match <- mapply(align_all, as.list(F_primer$tail), as.list(F_primer$seq))

R_primer$tail <- str_sub(R_primer$seq, - target_match_max)
R_primer$tail_match <- mapply(align_all, as.list(R_primer$tail), as.list(R_primer$seq))

F_primer <- subset(F_primer,
                   subset = tail_match == 1,
                   select = c("accession","seq","start","end","GC","Tm"))
colnames(F_primer) <- c("F_accession", "F_seq", "F_start", "F_end","F_GC","F_Tm")

R_primer <- subset(R_primer,
                   subset = tail_match == 1,
                   select = c("accession","seq","start","end","GC","Tm"))
colnames(R_primer) <- c("R_accession", "R_seq", "R_start", "R_end","R_GC","R_Tm")

#查看前20行引物所在的数据框
print(F_primer[1:20,])
print(R_primer[1:20,])
```

***

## 额外限制条件  
  
~~大部分资料显示，引物末端避免使用A或T可以有效避免扩增失败的情况，在此可以使用以下代码选择只以GC结尾的引物。  
  
此外，有资料表明引物3端避开密码子的第三位也能提升扩增效率。值得注意的是，也有相关论点认为过多的GC在3端聚集可能会导致非特异性扩增。后续在单个引物的筛选阶段加入该限制可能也是有必要的。  
  
该代码块默认不运行，需要时可选择单独运行。 ~~
```{r optional selection}
##为减轻后续计算压力，此处直接去掉所有以G或C结尾的引物片段，该chunk默认关闭
R_primer <- subset(R_primer,subset = str_ends(R_seq,"G") | str_ends(R_seq,"C"))

F_primer <- subset(F_primer,subset = str_ends(F_seq,"G") | str_ends(F_seq,"C"))
```

启用GC筛选（可选,默认关闭）
```{r primer selection, eval=FALSE, include=FALSE}
##设定GC含量阈值
GC_min <- 50
GC_max <- 60

F_primer <- subset(F_primer_all, subset = GC >= GC_min & Tm <= GC_max)
R_primer <- subset(R_primer_all, subset = GC >= GC_min & Tm <= GC_max)

```

***

## 引物对的筛选 
与单个引物筛选类似，此处使用的筛选条件有：  
1. 扩增子长度  
2. 引物对的Tm差异  
3. 引物间的3端连续配对个数  
4. 引物间任一连续碱基配对个数  
  
在大部分资料中，限制引物间的配对主要是由认为选择的标准，如5bp或7bp。其本质在于考虑引物序列的互补链的相似性，可能后期可以将BLAST比对使用到其中，或者设计一个打分规则判断引物对的可用性。可能需要检测引物对的外部软件如IDT以获得高质量的结果。  

调整扩增子长度、引物Tm差值、引物间3端配对上限（含）、引物间任意互补上限（含）后运行以下代码，符合条件的引物对（包括其序列、5-3端位置、GC含量、Tm值）将被放于数据框中并输出。  
  
该步骤运算量较大，通常需要20s，但根据靶标序列的变大和限制条件的放松，运算时间可能会达数分钟。 

```{r primer sets selection}
#引物对筛选
##输入引物对限制条件
pcr_max <- 100
pcr_min <- 50

deltar_Tm <- 2

##获取潜在引物对表,并根据限制筛选

get_all_primer_sets <- function(F_primer,R_primer,target_size,pcr_min,pcr_max,deltar_Tm,end_match, total_match){
  
  F_primer_list <- split(F_primer,F_primer$F_accession)

  get_primer_sets <- function(f_primer_data,r_primer_data, target_size, pcr_min, pcr_max, deltar_Tm) {
      
      primer_sets <- merge(f_primer_data,r_primer_data, all = T)
      
      primer_sets$pcr_length <- target_size-(primer_sets$R_start+primer_sets$F_start)
      primer_sets$pcr_distance <- target_size -(primer_sets$R_end + primer_sets$F_end)
      primer_sets$D_Tm <- primer_sets$R_Tm - primer_sets$F_Tm
      
      primer_sets <- subset(primer_sets, 
                              subset = pcr_length >= pcr_min
                            & pcr_length <= pcr_max 
                            & pcr_distance >= 0 
                            & D_Tm <= deltar_Tm 
                            & D_Tm >= -deltar_Tm,
                              select = c("R_seq", "R_start", "R_end","R_GC","R_Tm", "F_seq", "F_start", "F_end","F_GC","F_Tm","pcr_length"))
      
      return(primer_sets)
  }
  
  primer_sets_list <-lapply(F_primer_list,get_primer_sets,
                            f_primer_data = R_primer,
                            target_size = target_size,
                            pcr_min=pcr_min,
                            pcr_max=pcr_max,
                            deltar_Tm = deltar_Tm)
  
  primer_sets <- do.call(rbind,primer_sets_list)
  
  return(primer_sets)
}

primer_sets_all <- get_all_primer_sets(F_primer=F_primer,R_primer=R_primer,target_size=target_size,pcr_min=pcr_min,pcr_max=pcr_max,deltar_Tm = deltar_Tm)

##根据引物间3端互补性筛选(可使用正则表达式优化)
end_match_length <- 5

primer_sets_all$R_tail <- str_sub(primer_sets_all$R_seq, -end_match_length)
primer_sets_all$F_tail <- str_sub(primer_sets_all$F_seq, -end_match_length)

primer_sets_all$total_tail_match <- mapply(align_all, as.list(primer_sets_all$F_tail), as.list(primer_sets_all$R_seq))+mapply(align_all, as.list(primer_sets_all$R_tail), as.list(primer_sets_all$F_seq))

primer_sets_all <- subset(primer_sets_all,
                          subset = total_tail_match == 0,
                          select = c("R_seq", "R_start", "R_end","R_GC","R_Tm", "F_seq", "F_start", "F_end","F_GC","F_Tm","pcr_length"))

##根据引物间任意互补性筛选
total_match_length <- 7

align_between_primers <- function(q1,q2,length){
  
  select_pattern <- paste0(".{",length,"}")
  
  any_match_q1 <- any(str_detect(q1,str_extract_all(q2, pattern = select_pattern)[[1]]))
  any_match_q2 <- any(str_detect(q2,str_extract_all(q1, pattern = select_pattern)[[1]]))
  return(any_match_q1 == T | any_match_q2== T)
}

primer_sets_all$any_pair_match <- mapply(align_between_primers,as.list(primer_sets_all$R_seq),as.list(primer_sets_all$F_seq),length = total_match_length)

primer_sets <- subset(primer_sets_all, 
                      subset = any_pair_match == F,
                      select = c("R_seq", "R_start", "R_end","R_GC","R_Tm", "F_seq", "F_start", "F_end","F_GC","F_Tm","pcr_length"))

print(primer_sets[sample(nrow(primer_sets), 15), ])
```
以上表格随机显示了结果中的15对可用引物。  
  
## 部分结果的可视化
利用筛选过程的中间参数，可以得出在目标DNA上相应位置引物的GC含量与可用引物在靶标上的覆盖范围  
```{r painting, fig.height=5, fig.width=15, warning=FALSE, paged.print=FALSE}
library(ggplot2)

CG_overview <- 
  ggplot(data = F_primer_all, aes(x=start, y=GC))+
  geom_line(pch=2) +
  ggtitle("所选引物长度的GC含量与所在位置")+
  labs(x = "位置", y = "GC百分比")+
  geom_hline(aes(yintercept = target_GC), colour = "red") +
  annotate('text', x = 100, y = target_GC-5, label = paste0("GC=",target_GC,"%"), colour = "red") +
  theme(panel.grid = element_blank())

primer_sets_overview <- 
  ggplot(data = primer_sets, aes(x=R_start, y =1)) +
  geom_segment(aes(x=0, y=0, xend = target_size, yend = 0))+
  geom_segment(aes(x=target_size-R_start, y = 0.5, xend = target_size-R_end, yend = 0.5),data = primer_sets, color = "red") +
  geom_segment(aes(x=F_start, y = 1, xend = F_end, yend = 1),data = primer_sets, color = "blue")+
  ggtitle("正反向可用引物在靶标上的覆盖")+
  labs(x = "基因位置",y = "")+
  coord_fixed(ratio = 500)+
  theme(axis.ticks = element_blank(),axis.text.y = element_blank())+
  annotate("text",x=0, y = 1, label = "Forward", color = "blue")+
  annotate("text",x=0, y =0.5,label = "Reverse", color = "red")

CG_overview
primer_sets_overview
```
  
  
## 输出结果到结果目录
```{r output}
outpath <- paste0("../results/", format(start_time,"%y%m%d_%H%M"))

dir.create(outpath)

write.csv(primer_sets,file = paste0(outpath,"/primer_sets.csv"),row.names = F)
```
  
## 总结
```{r echo=FALSE}
end_time <- Sys.time()

message <- paste0( "本次运行耗费时间共",round(end_time-start_time,3),"\n 设置的引物长度于",primer_size_min,"与",primer_size_max,"之间;\n Tm值于",Tm_min,"与",Tm_max,"之间;\n 最终的扩增子长度在",pcr_min,"到",pcr_max,"。\n 共有",length(primer_sets$R_seq),"对引物被筛选出来")

cat(message)

write(message, file = paste0(outpath,"/summary_",basename(input_path)))
```

